臺灣屏東地方法院刑事判決　　　　　　　 94年度訴字第355號
公　訴　人　臺灣屏東地方法院檢察署檢察官
被　　　告　乙○○　男　68歲.
指定辯護人　本院公設辯護人　丁○○
上列被告因殺人未遂案件，經檢察官提起公訴（93年度偵字第5
714號），本院判決如下：
    主  文
乙○○殺人，未遂，處有期徒刑年。扣案之打火機壹個及保特
瓶蓋貳個均沒收。
    事  實
一、乙○○與甲○○為朋友關係，因甲○○對乙○○漸行疏遠，
    乙○○因而心生不滿，於民國九十三年七月五日九時三十分
    許，騎乘機車在甲○○往屏東縣春日鄉力里村力頂山登山健
    行回程路途中等候，見甲○○騎乘機車行經屏東縣春日鄉○
    里村○○路力里橋以南二百公尺處時，即基於殺人之故意，
    先騎至甲○○身旁，以機車推擠甲○○所騎之機車一次，迴
    轉後，再以機車自後方追撞甲○○所騎乘之機車，致甲○○
    人車倒地，復以預先準備之二瓶保特瓶裝汽油，朝甲○○身
    上潑灑，再隨即從身上取出預藏之打火機往甲○○身上點火
    ，甲○○見狀立刻以攜帶之雨傘將打火機擊落在地，乙○○
    始未得逞，乙○○心有未甘，復承上開殺人之犯意，接續以
    腳踹踢甲○○，並以手拉起甲○○之頭髮以撞擊路邊水泥護
    欄後，將甲○○從腳下拉起，往路旁約三公尺高之斜坡推落
    ，致甲○○受有頭皮撕裂傷、頭部挫傷、右膝挫傷、胸部挫
    傷、頸部表皮損傷、下巴淤傷及背部挫傷之傷害，而未生死
    亡之結果，後甲○○趁乙○○離開時，從路旁斜坡爬上路邊
    逃離現場並報警查獲，經警於案發地點扣得打火機一個及保
    特瓶蓋二個。
二、案經甲○○訴由屏東縣警察局枋寮分局報請臺灣屏東地方法
    院檢察署檢察官偵查起訴。
    理  由
一、訊據被告乙○○矢口否認有殺人未遂犯行，辯稱：其並無要
    殺甲○○，當時保特瓶內的液體是一半汽油、一半水，無法
    點燃，而其將摻有汽油及水之保特瓶丟向草堆，不知道有無
    丟到甲○○，之所以這麼做，是說她的名聲像汽油那麼臭，
    要像汽油燒一燒才不會臭云云，經查：
(一)、被告於九十三年七月五日九時三十分許，騎乘機車在甲○○
    往屏東縣春日鄉力里村力頂山登山健行回程路途中等候，見
    甲○○騎乘機車行經屏東縣春日鄉○里村○○路力里橋以南
    二百公尺處時，先騎至甲○○身旁，以機車推擠甲○○所騎
    之機車一次，迴轉後，再以機車自後方追撞甲○○所騎乘之
    機車，致甲○○人車倒地，復以二瓶保特瓶裝汽油，朝甲○○身上潑灑，再隨即從身上取出預藏之打火機往甲○○身上
    點火，遭甲○○以雨傘打落在地後，被告心有未甘，再以腳
    踹踢甲○○，並以手拉起甲○○之頭髮以撞擊路邊水泥護欄
    後，將甲○○從腳下拉起，往路旁約三公尺高之斜坡推落，
    致甲○○受有頭皮撕裂傷、頭部挫傷、右膝挫傷、胸部挫傷
    頸部表皮損傷、下巴淤傷及背部挫傷之傷害等情，業據被害
    人甲○○於警詢、偵查及本院審理中證述明確，核與證人即
    至案發現場處理之屏東縣警察局枋寮分局警員丙○○於本院
    審理中證述：其與警員江清芳至現場時，發現機車倒在路旁
    ，現場發現有二個保特瓶蓋，地面有汽油，甲○○身上前胸
    、後背及衣服上都汽油的味道，並於路邊護欄上方發現一個
    打火機，當時甲○○頭部有流血等語相符（本院卷第三十頁
    至第三二頁）。此外，復有枋寮醫院診斷證明書、現場圖各
    一紙及照片十四張在卷可稽（警卷第十六頁、第二一頁至第
    二八頁），足證證人甲○○、丙○○上開所證與事實相符，
    應值採信。另證人甲○○於本院審理中雖復證稱：被告於其
    摔落山坡時，又以第三瓶汽油潑灑之云云（本院卷第二八頁
    ），惟查，證人甲○○於警詢及偵查中均僅稱被告以二瓶之
    保特瓶裝汽油潑灑之（警卷第十四頁背面、偵查卷第九頁、
    第十一頁），證人丙○○於本院審理中亦證稱其到現場處理
    時，依甲○○稱，被告所持之保特瓶為二瓶等語（本院卷第
    三一頁），參以證人丙○○於現場尋獲的保特瓶蓋僅有二只
    ，且衡情被害人既已摔落山坡，離被告已有數公尺遠，被告
    應再無再以汽油潑灑被害人之必要，故被告應僅持二瓶保特
    瓶裝之汽油潑灑甲○○，甲○○於本院中稱被告以第三瓶汽
    油潑灑之云云，應係離案發時間較為久遠，記憶難免不清，
    尚非可採。
(二)、被告雖以前揭情詞置辯，然查，依證人丙○○上開所證，其
    到現場時，地面及被害人甲○○前胸、後背都有汽油痕跡及
    味道，且被告於向被害人潑灑後，復有以打火機點火之動作
    ，足證被告所潑灑至被害人身上之液體為汽油無誤，其上開
    所辯，顯係卸責之詞，不足採信。
(三)、按殺人罪與傷害罪之區別，本視加害人有無殺意為斷，被害
    人所受傷害多寡及是否為致命部位，雖有時可藉為認定有無
    殺意之心證，不能據為絕對之標準，然加害人之下手情形如
    何，於審究犯意方面，仍不失為重要參考資料。查被告於潑
    灑汽油在被害人身上後，已使被害人置於危險之程度，苟再
    加諸火源引燃，客觀上將發生對被害人生命之危險，被告為
    心智成熟之人，對此應知之甚稔。被告於潑灑汽油後，旋即
    欲以打火機往被害人身上點火，幸遭被害人將打火機擊落，
    始未得逞，惟被告仍心有未甘，復以手毆擊、以腳踹踢被害
    人，並以手拉起被害人之頭髮以撞擊路邊水泥護欄後，將被
    害人從腳下拉起，往路旁約三公尺高之斜坡推落，致被害人
    受有頭皮撕裂傷、頭部挫傷、右膝挫傷、胸部挫傷、頸部表
    皮損傷、下巴淤傷及背部挫傷之傷害，足見被告主觀上確有
    置被害人於死地之犯意，並已著手施行殺人行為，其上開所
    辯，顯係卸責之詞，不足採信。
(四)、綜上所述，本件事證已甚明確，被告犯行堪予認定 。
二、核被告所為，其已著手於殺人行為之實施，未生死亡之結果
    ，係犯刑法第二百七十一條第二項、第一項之殺人未遂罪。
    又被告先以汽油潑灑被害人欲點火未果，復出手毆打、以腳
    踹踢，並將被害人推落山坡之行為，係於密接時間在同一場
    所為之，為單一犯意下之接續數舉動，應僅該當一殺人未遂
    罪責，併此敘明。再被告著手為殺人行為，尚未生死亡結果
    ，行為尚屬未遂階段，應依刑法第二十六條前段之規定減輕
    其刑。被告年已屆六十八歲，生活無依，因一時情感問題，
    失慮而觸刑章，且兩人事後已達成和解，被害人於本院審理
    中表示不願追究（本院卷第二九頁、第三十頁），被告於犯
    後復因內疚而自尋短路，欲飲農藥自盡，幸員警前往被告家
    中製作本件筆錄發現並將被告送醫始獲救，有偵查報告及被
    告供述在卷可參（警卷第二頁、第三頁），本院認被告犯罪
    情狀殊堪憫恕，爰依刑法第五十九條規定減輕其刑，並遞減
    之。爰審酌被告以潑汽油點火之手法著手實施殺人之行為，
    致生被害人生命危險，犯罪時所生之危害非輕，惟念其年歲
    已高，一時失慮釀此大禍，被害人於本院審理中已表示不願
    追究，並與被告達成和解，有調解書一紙附卷可參（偵查卷
    第十四頁）等一切情狀，量處如主文所示之刑。又扣案之打
    火機一個為被告欲用以點火之物，瓶蓋二個為盛裝汽油之容
    器瓶蓋，均為被告所有，且用以供本件犯罪所用之物，業據
    被告供承在卷，爰依刑法第三十八條第一項第二款之規定，
    併予宣告沒收。
據上論斷，應依刑事訴訟法第二百九十九條第一項前段，刑法第
二百七十一條第二項、第一項、第二十六條前段、第五十九條、
第三十八條第一項第二款，判決如主文。
本案經檢察官何克昌到庭執行職務。
中　　華　　民　　國　　94　　年　　5 　　月　　12　　日
                  刑事第三庭    審判長法  官  楊清安
                                      法  官  楊萬益
                                      法  官  柯雅惠
以上正本證明與原本無異。
如不服本判決應於收受本判決送達後十日內向本院提出上訴書狀
，其未敘述上訴理由者，並得於提起上訴後十日內向本院補提理
由書狀（均須按他造當事人之人數附繕本）「切勿逕送上級法院
」
中　　華　　民　　國　　94　　年　　5 　　月　　12　　日
                                      書記官  葉祝君
附錄：本判決論罪科刑法條：
刑法第二百七十一條第一項、第二項
殺人者，處死刑、無期徒刑或十年以上有期徒刑。
前項之未遂犯罰之。
